【裁判字號】    99,交抗,1152
【裁判日期】    991227
【裁判案由】    聲明異議
【裁判全文】
臺灣高等法院臺中分院交通事件裁定    99年度交抗字第1152號
抗  告  人
即受處分人  張懿力
上列抗告人因聲明異議案件，不服臺灣苗栗地方法院中華民國99
年11月22日裁定（臺灣苗栗地方法院99年度交聲字第465號），
提起抗告，本院裁定如下：
    主  文
抗告駁回。
    理  由
一、抗告意旨略以：抗告人已被處向公益團體支付一定金額及參
    加二小時道路安全講習且監理單位已吊銷本人駕照，並且三
    年不得報考駕照，另須上課。若還要罰鍰是否合乎比例原則
    ，違反法律對被告不利不得任意擴張解釋之原則及一事不二
    罰之原則云云。
二、原裁定意旨略以：
（一）異議人張懿力於民國（下同）97年3月5日21時53分許，駕
      駛車牌號碼LU-5136號自用小客車行經苗栗縣苗栗市○○
      路地○道北上車道處，為苗栗縣警察局苗栗分局頭屋分駐
      所警員舉發「酒後駕車，經酒精濃度測試值為0.79MG/L，
      標準值為0.25MG/L，超過標準值為0.54MG/L」違規，已逾
      不得駕駛車輛之濃度標準等情，為異議人所不爭執，是異
      議人確有於駕駛執照吊扣期間駕駛汽車，且酒精濃度超過
      規定標準之違規行為甚明。又異議人因公共危險案件，經
      臺灣苗栗地方法院檢察署檢察官以97年度偵字第1422號為
      緩起訴處分，諭知緩起訴期間1年，並應於收受該署檢察
      官執行緩起訴處分命令通知書之日起1個月內向財團法人
      臺灣兒童暨家庭扶助基金會苗栗分事務所支付1萬元，及
      於緩起訴處分確定日起之8個月內依該署觀護人指示，參
      加該署觀護人室所舉辦之1場酒醉駕車團體諮商輔導，且
      緩起訴期間不得再有任何酒醉駕車之情事。前揭緩起訴處
      分於97年4月25日經臺灣高等法院臺中分院檢察署以97年
      度上職議字第2373號駁回再議而確定在案，故緩起訴期間
      自97年4月25日起至98年4月24日止，異議人已於期限內繳
      交1萬元及緩起訴處分期滿未經撤銷等事實，有舉發違反
      道路交通管理事件通知單、裁決書、臺灣苗栗地方法院檢
      察署緩起訴處分書、臺灣高等法院臺中分院檢察署處分書
      、臺灣高等法院被告前案紀錄等各1份及郵政國內匯款收
      據1紙附卷可憑，應堪認定。從而，異議人於駕駛執照吊
      扣期間駕駛自用小客車於上開時、地酒後違規，經警測得
      其呼氣酒精濃度超過規定標準，依違反道路交通管理事件
      統一裁罰基準表之規定，其最低罰鍰為6萬元，是異議人
      依檢察官緩起訴處分支付1萬元予財團法人臺灣兒童暨家
      庭扶助基金會苗栗分事務所，仍有不足，自應就差額5萬
      元部分予以裁罰，以資適法。
（二）至原處分機關雖援引交通部95年7月17日交路字第0950006
      986號函釋略以：法務部行政罰法諮詢小組第1次會議紀錄
      結論認緩起訴乃附帶條件的不起訴處分，亦即是不起訴的
      一種，有行政罰法第26條第2項之適用等語。惟按法官依
      據法律獨立審判，憲法第80條定有明文，各機關依其職掌
      就有關法規為釋示之行政命令，法官於審判案件時，固可
      予以引用，但仍得依據法律，表示適當之不同見解，並不
      受其拘束；司法行政機關所發司法行政上之命令，如涉及
      審判上之法律見解，僅供法官參考，法官於審判案件時，
      亦不受其拘束（司法院大法官會議解釋釋字第216號解釋
      意旨參照），是前開交通部函釋，僅供本院參考，本院並
      不受其拘束，併此指明。
（三）綜上所述，原處分就異議人於駕駛執照吊扣期間駕駛汽車
      ，且酒精濃度超過規定標準（0.55MG/L以上），裁處其罰
      鍰6萬元部分，核與行政罰法第26條第1項前段、第2項規
      定不符，異議人此部分之異議為有理由，應由本院撤銷該
      部分之原處分，改諭知如主文第2項所示之罰鍰，以資適
      法。另原處分關於自99年10月18日（裁決日）起3年內不
      得考領駕駛執照之部分，乃其他種類行政裁罰之不利處分
      ，係為達嚇阻飲酒後駕車之不法行為，保障用路權人之生
      命、身體安全，具有維護公共秩序以達行政目的之作用，
      故依前開行政罰法第26條第1項但書之規定，仍得裁處之
      ，是原處分機關此部分之裁處於法並無不合，異議人此部
      分之異議，並無理由，應予駁回等語。
三、按道路交通主管機關對於汽車駕駛人之酒後駕車行為，依道
    路交通管理處罰條例第35條第1項第1款規定予以裁罰，係對
    行為人違反行政法上義務規定之行政罰，且該條例關於一行
    為同時觸犯刑事法律及違反行政法上義務規定者，並無特別
    規定，是以汽車駕駛人酒後駕車行為，經測試檢定酒精濃度
    超過規定標準，同時涉犯刑法第185條之3之公共危險罪嫌者
    ，道路交通主管處罰機關除有行政罰法第26條第1項但書規
    定，得處以其他種類行政罰之情形外，關於罰鍰部分，即應
    依行政罰法第26條及道路交通管理處罰條例第10條規定，移
    送地方法院檢察署處理，於移送後，非有行政罰法第26條第
    2項所定不起訴等事由，不得再依道路交通管理處罰條例第3
    5條第1項第1款規定，裁處行為人罰鍰之行政罰。次按，酒
    後駕車經檢察官為緩起訴處分，並命被告向公益團體捐款或
    提供義務勞務者，被告係履行檢察官為緩起訴處分命令，此
    等命令名義上雖非刑罰，但仍是一種特殊的處遇措施，造成
    被告之財產減少或義務增加，性質上亦屬干預人民自由之處
    分，與刑事制裁無異，實質上為刑事處罰。故檢察官為緩起
    訴處分並命向公益團體捐款者，其捐款解釋上亦屬道路交通
    管理處罰條例第35條第8項所規定之罰金，監理機關雖不得
    再為行政裁罰，惟若行為人所支付之緩起訴處分金，未達道
    路交通管理處罰條例第92條第3項所訂最低罰鍰基準規定者
    ，依該條例第35條第8項之規定，即須補繳不足最低罰鍰之
    部分，始為適法。如一方面認為行為人依檢察官緩起訴處分
    命令而為金錢給付，與受刑事處罰無異，依行政罰法第26條
    之規定，監理機關不得再行裁罰；一方面卻又認為該等金錢
    給付不屬於道路交通管理處罰條例第35條第8項所定罰金，
    無需依該項規定補繳不足最低罰鍰部分之差額，理由顯有矛
    盾。且若緩起訴捐款金額低於最低罰鍰金額，亦有失公平（
    臺灣高等法院暨所屬法院97年11月法律座談會刑事類提案交
    通案件第39號研討結果參照）。
四、經查，抗告人張懿力於97年3月5日21時53分許，駕駛車牌號
    碼LU-5136號自用小客車行經苗栗縣苗栗市○○路地○道北
    上車道處，為苗栗縣警察局苗栗分局頭屋分駐所警員舉發「
    酒後駕車，經酒精濃度測試值為0.79MG/L，標準值為0.25MG
    /L，超過標準值為0.54MG/L」違規，已逾不得駕駛車輛之濃
    度標準等情，為抗告人所不爭執，是抗告人確有於駕駛執照
    吊扣期間駕駛汽車，且酒精濃度超過規定標準之違規行為甚
    明。又抗告人因公共危險案件，經臺灣苗栗地方法院檢察署
    檢察官以97年度偵字第1422號為緩起訴處分，諭知緩起訴期
    間1年，並應於收受該署檢察官執行緩起訴處分命令通知書
    之日起1個月內向財團法人臺灣兒童暨家庭扶助基金會苗栗
    分事務所支付1萬元，及於緩起訴處分確定日起之8個月內依
    該署觀護人指示，參加該署觀護人室所舉辦之1場酒醉駕車
    團體諮商輔導，且緩起訴期間不得再有任何酒醉駕車之情事
    。前揭緩起訴處分於97年4月25日經臺灣高等法院臺中分院
    檢察署以97年度上職議字第2373號駁回再議而確定在案，故
    緩起訴期間自97年4月25日起至98年4月24日止，抗告人已於
    期限內繳交1萬元及緩起訴處分期滿未經撤銷等事實，有舉
    發違反道路交通管理事件通知單、裁決書、臺灣苗栗地方法
    院檢察署緩起訴處分書、臺灣高等法院臺中分院檢察署處分
    書、臺灣高等法院被告前案紀錄等各1份及郵政國內匯款收
    據1紙附卷可憑，應堪認定。本件抗告人依據上開緩起訴處
    分書，應支付緩起訴處分金一萬元，倘有並未達到道路交通
    管理處罰條例第92條第3項所定最低罰鍰基準規定者之情形
    ，依據該條例第35條第8項之規定，即須補繳不足最低罰鍰
    之部分，始為適法。
五、次查，抗告人經檢察官命向財團法人臺灣兒童暨家庭扶助基
    金會苗栗分事務所支付一萬元部分，與最低罰鍰金額即六萬
    元相較，顯然較低，難謂符合公平正義原則，參照「違反道
    路交通管理事件統一裁罰基準表」、道路交通管理處罰條例
    第35條第8項之規定，及臺灣高等法院暨所屬法院97年11月
    法律座談會刑事類提案交通案件第39號研討結果及臺灣高等
    法院於95年10月30日以院信文廉字第0950006510號轉司法院
    函示所屬各法院：「請就酒後駕車案件，如認應科以罰金刑
    者，允衡酌其行為之危害性，並參酌道路交通管理處罰條例
    第35條第8項：『前項汽車駕駛人，經裁判確定處以罰金低
    於本條例第92條第3項所訂最低罰鍰基準規定者，應依本條
    例裁決繳納不足最低罰鍰之部分』等相關意旨，妥適量刑」
    等情，抗告人雖已依緩起訴處分命令向財團法人臺灣兒童暨
    家庭扶助基金會苗栗分事務所支付一萬元，原處分機關就行
    政罰之罰鍰方面仍得就差額即五萬元部分予以裁處。從而，
    原裁定將原處分關於裁處罰鍰六萬元部分予以撤銷，改諭知
    該部分罰緩五萬元，於法即無不合，抗告意旨指摘原裁定此
    部分不當，為無理由，應予駁回。至於原處分有關裁處吊銷
    駕駛執照，三年內不得考領駕駛執照部分，本不在抗告人抗
    告範圍內，自非本件抗告程序所應審究之範圍，併此敘明。
六、據上論結，應依道路交通事件處理辦法第26條，刑事訴訟法
    第412條，裁定如主文。
中    華    民    國    99    年    12    月    27    日
            交通法庭      審判長法  官  李  璋  鵬
                                法  官  胡  森  田
                                法  官  胡  忠  文
以上正本證明與原本無異。
不得抗告。
                                書記官  廖  家  莉
中    華    民    國    99    年    12    月    29    日

司法院資訊處製作；財團法人民間司法改革基金會備份。
